【裁判字號】    97,易,299
【裁判日期】    970327
【裁判案由】    違反著作權法
【裁判全文】
臺灣臺中地方法院刑事判決               97年度易字第299號
公  訴  人  臺灣臺中地方法院檢察署檢察官
被      告  乙○○
            甲○○
共      同
選任辯護人  羅豐胤  律師
            黃靖閔  律師
上列被告等因違反著作權法案件，經檢察官提起公訴（96年度偵
字第23792號），本院判決如下：
    主    文
乙○○共同明知係侵害著作財產權之光碟重製物而散布，處有期
徒刑陸月，如易科罰金，以新臺幣壹仟元折算壹日；扣案如附表
所示之物，均沒收。
甲○○共同明知係侵害著作財產權之光碟重製物而散布，累犯，
處有期徒刑肆月，如易科罰金，以新臺幣壹仟元折算壹日；扣案
如附表所示之物，均沒收。
    犯罪事實
一、乙○○、甲○○（前曾因違反著作權法案件，經本院以94年
    度中簡字第228號簡易判決判處有期徒刑月確定，於民國
    94年5月23日易科罰金而執行完畢）分別是址設臺中市○○
    路42號「日本橋資訊廣場」之負責人及員工，渠2人均明知
    己○○自戊○○（此2人均另經檢察官提起公訴）處取得如
    附表所示日劇「菊次郎與早紀3」等影音光碟，係各該影音
    光碟內容所示日本商之視聽著作，依我國著作權法第4條第2
    款及世界貿易組織（WTO）「與貿易有關之智慧財產權協定
    」TRIPS之約定，均屬受我國著作權法保護之著作物，任何
    人未經上開著作權人之同意或授權，不得擅自重製、散布或
    意圖散布而持有。詎乙○○竟自96年7月間某日起，與己○○共同基於明知係侵害著作財產權之光碟重製物而散布之犯
    意聯絡，由乙○○提供「日本橋資訊廣場」之部分賣場空間
    ，讓己○○陳列上開影音光碟，並以每套新臺幣（下同）19
    9元至399元不等之價格，販售與不特定人牟利，且由有共同
    犯意聯絡之甲○○在己○○未在賣場時，代為看顧及向客戶
    介紹該區之盜版影音光碟，如遇客戶欲購買時，即指引至乙○○處結帳。嗣至96年10月4日晚上8時3分許，為警在上址
    查獲，並扣得如附表所示日劇「菊次郎與早紀3」等影音光
    碟共計2309片。
二、案經內政部警政署保安警察第二總隊第一大隊第二中隊報告
    臺灣臺中地方法院檢察署檢察官偵查起訴。
    理    由
一、上揭犯罪事實，業據被告乙○○、甲○○於本院審理時為認
    罪之陳述，核與證人己○○、戊○○、丁○、丙○○、李易
    達、薛忠銘等人之證述相符，並有如附表所示之日劇「菊次
    郎與早紀3」等影音光碟共計2309片扣案足資佐證；又我國
    自91年1月1日正式加入「世界貿易組織」（WTO），依據「
    世界貿易組織協定」所含之「與貿易有關之智慧財產權協定
    」 (TRIPS)第9條第1項之規定，會員國須遵守伯恩公約規定
    ，而伯恩公約第3條規定，受保障之著作人包括聯盟國之國
    民，不論其著作已發行與否，是我國對於同屬世界貿易組織
    會員國國民之著作，不論其著作已發行與否，均應加以保護
    ，而日本國既為世界貿易組織之會員國，依我國著作權法第
    4條第2款之規定，亦應受我國著作權法之保護，是扣案如附
    表所示之影音光碟，既均係各該影音光碟內容所示日本商之
    視聽著作，不論其著作已發行與否，更不論其是否發行在我
    國加入「世界貿易組織」之後，均受我國著作權法之保護；
    是本件事證明確，被告等犯行均足堪認定，應依法論科。
二、核被告2人所為，均係違反著作權法第91條之1第3項前段、
    第2項之明知係侵害著作財產權之光碟重製物而散布罪。被
    告乙○○、甲○○與己○○間就上揭犯罪事實，有犯意之聯
    絡及行為之分擔，皆為共同正犯。又被告2人意圖散布而陳
    列或持有侵害著作財產權之光碟重製物之低度行為，為其散
    布之高度行為所吸收，均不另論罪。按刑事法若干犯罪行為
    態樣，本質上原具有反覆、延續實行之特徵，立法時既予特
    別歸類，定為犯罪構成要件之行為要素，則行為人基於概括
    之犯意，在密切接近之一定時、地持續實行之複次行為，倘
    依社會通念，於客觀上認為符合一個反覆、延續性之行為觀
    念者，於刑法評價上，即應僅成立一罪。學理上所稱「集合
    犯」之職業性、營業性或收集性等具有重複特質之犯罪均屬
    之，例如經營、從事業務、收集、販賣、製造、散布等行為
    概念者是（最高法院95年度台上字第1079號、95年度台上字
    第4686號、96年度台上字第172號判決意旨參照），本件被
    告2人上開犯罪行為甚屬密集，顯係出於反覆、延續單一犯
    罪行為決意甚明，揆諸前揭說明，被告2人之多數違反著作
    權法犯行，應論以包括一罪之集合犯，僅受1次刑法評價為
    已足。又被告2人之行為，同時侵害數家日本商公司之著作
    權，均屬想像競合犯。再被告甲○○前曾因違反著作權法案
    件，經本院以94年度中簡字第228號簡易判決判處有期徒刑
    月確定，於94年5月23日易科罰金而執行完畢等情，有被
    告甲○○之臺灣臺中地方法院檢察署刑案資料查註紀錄表及
    臺灣高等法院被告前案紀錄表各1份可按，其於有期徒刑執
    行完畢後5年內，再故意犯本件有期徒刑以上之罪，為累犯
    ，應依法加重其刑。另查，被告甲○○已就本件犯行為認罪
    之陳述，且其僅係受僱於「日本橋資訊廣場」擔任店員，雖
    知悉所介紹販售者為盜版之日劇影音光碟，惟為能繼續在該
    賣場工作，亦不得不為本件犯行，其並非本件犯行之實際利
    得者，且事後亦深表悔意，核其犯罪情節、手段及所生危害
    均屬輕微，其因一時失慮致罹法定最輕本刑為6月以上有期
    徒刑之本罪，核其犯罪情狀客觀上尚堪憫恕，認縱處以最輕
    本刑猶嫌過重，爰依刑法第59條規定酌減其刑，並先加後減
    之。爰審酌被告2人均明知其等所重販賣者係盜版影音光碟
    ，竟為圖私利加以販售，枉顧著作權人辛苦之智慧結晶，其
    行為已對著作權人之商譽造成損害，且就真正著作權人所表
    彰之品質亦生影響，擾亂市場秩序並破壞我國致力於智慧財
    產權保護之國際聲譽，行為殊不可取，惟念其2人犯後均能
    坦承犯行，態度尚屬良好，兼衡及被告乙○○、甲○○分別
    係負責人及店員之身分，暨販售前揭盜版影音光碟之期間、
    數量眾多，及其等犯罪之動機、目的、手段等一切情狀，分
    別量處如主文所示之刑，並諭知易科罰金之折算標準，以示
    懲儆。扣案如附表所示之盜版影音光碟均為共犯己○○所有
    ，供犯罪所用之物，業據被告2人供承及證人己○○證述在
    卷，均應依著作權法第98條但書之規定，併予宣告沒收。
據上論斷，應依刑事訴訟法第299條第1項前段，著作權法第91條
之1第3項前段、第2項、第98條但書，刑法第11條、第28條、第5
5條、第41條第1項前段、第47條第1項、第59條，判決如主文。
中    華    民    國    97    年    3     月    27    日
                  刑事第十三庭  法  官  許月馨
上正本證明與原本無異。
如不服本判決，應於收受送達後10日內向本院提出上訴書狀（應
敘述具體理由並附繕本）。
上訴書狀如未敘述理由，應於上訴期間屆滿後20日內補提理由書
於本院。
                                書記官  黃美雲
中    華    民    國    97    年    3     月    27    日
附錄論罪科刑法條
著作權法第91條之1
擅自以移轉所有權之方法散布著作原件或其重製物而侵害他人之
著作財產權者，處3年以下有期徒刑、拘役，或科或併科新臺幣
五十萬元以下罰金。
明知係侵害著作財產權之重製物而散布或意圖散布而公開陳列或
持有者，處3年以下有期徒刑，得併科新臺幣7萬元以上75 萬元
以下罰金。
犯前項之罪，其重製物為光碟者，處 6 月以上 3 年以下有期徒
刑，得併科新臺幣20萬元以上2百萬元以下罰金。但違反第87條
第4款規定輸入之光碟，不在此限。
犯前二項之罪，經供出其物品來源，因而破獲者，得減輕其刑。


司法院資訊處製作；財團法人民間司法改革基金會備份。
